臺灣臺南地方法院交通事件裁定　　　　　　　　　　九十一年度交聲字第一四四號
　　移送機關　交通部公路總局嘉義區監理所台南監理站
　　受處分人
　　即異議人　甲○○
右列受處分人因違反道路交通管理處罰條例案件，對於交通部公路總局嘉義區監理所
台南監理站民國九十一年五月十日所為之裁決處分（處分案號：南監五字第裁七四—
Ｖ00000000號），聲明異議，本院裁定如左：
    主  文
原處分關於「不服從交通勤務警察稽查」部分撤銷。
甲○○汽車駕駛人，駕駛汽車有違反道路交通管理處罰條例之行為，經交通勤務警察
制止時，拒絕停車接受稽查而逃逸，處罰鍰新臺幣參仟元，並予記違規點數壹點。
其餘異議駁回。
    理  由
一、聲明異議意旨略以：如附件聲明異議狀所載。
二、按汽車（均含機車）駕駛人，行經有燈光號誌管制之交岔路口闖紅燈者，處新臺
    幣（下同）一千八百元以上五千四百元以下罰鍰；並記違規點數三點；汽車駕駛
    人，駕駛汽車有違反道路交通管理處罰條例之行為，經交通勤務警察或依法令執
    行交通稽查任務人員制止時，不聽制止或拒絕停車接受稽查而逃逸者，除按各該
    條規定處罰外，處三千元以上六千元以下罰鍰；並記違規點數一點，道路交通管
    理處罰條例第五十三條、第六十三條第一項第三款、第六十條第一項、第六十三
    條第一項第一款分別定有明文。
三、經查：
    （一）本件受處分人即異議人甲○○係於民國九十一年三月十日十四時三十分許
          ，騎駛車號ＫＱ９─５１０號重型機車，在行經屏東縣林邊大橋北端中山
          路口之設有燈光號誌管制交岔路口時，由中山路闖紅燈直行，經警鳴笛並
          以手勢指揮該輛車號ＫＱ９─５１０號重型機車停車受檢，因該重型機車
          不聽從指揮出示證照接受稽查，反逕自駕車駛離逃逸，經執勤員警記下違
          規車號，並比對電腦查詢之資料無訛後，始製單逕行舉發等情，有屏東縣
          警察局屏警交字第Ｖ00000000號舉發違反道路交通管理事件通知
          單及屏東縣警察局東港分局九十一年四月二十四日（九十一）東警交裁字
          第０９１０００３３１１號函各一紙在卷可稽，並經本件舉發之員警陳進
          茂、洪清財分別於本院調查時到庭陳證：「（問：本件是否你告發的，情
          形如何？）是我告發的，當時我在中山路與林邊大橋執行南向北交通稽查
          勤務，當時異議人的行向由中山路南向北駛來，行經該路口前他的行向號
          誌已經轉為紅燈，異議人仍遇紅燈未停，仍直接闖越停止線通過該交岔路
          口，我才攔停異議人並請其提出行照、駕照，異議人只有停下來說他是黃
          燈行駛，然後就直接騎車離開，我們才記下他的車號逕行開單舉發」、「
          是我與證人陳進茂共同攔檢，當時異議人是由南向北沿中山路駛來，他的
          行向路口已轉為紅燈其他的車子都已經停下來，異議人仍闖越該路口駛過
          ，我們就攔停，之後我就繼續攔檢其他車子，然後就由證人陳進茂與異議
          人處理，等我回頭看時異議人已經不在現場」等語無訛（見本院九十一年
          六月二十日訊問筆錄），而異議人亦坦承有於右開時、地騎駛該輛重型機
          車行經該處設有燈光號誌管制之交岔路口，有被員警先予攔停並請求出示
          駕照接受稽查，因異議人自認並無違規而不予理會即直接駛離之事實，參
          諸執勤警員係依法執行公務，與異議人並不相識，素無怨隙，苟非實情，
          自無須恣意誣攀之理。而且警員執行公務本身受行政懲處責任之監督，到
          庭具結作證更以刑罰擔保其真實性，警員應無甘冒行政懲處及刑法偽證罪
          責任而刻意誣陷之必要。因此，可信賴警員陳進茂、洪清財前開陳證為真
          實。
    （二）異議人雖辯稱：伊當時行經中山路和林邊大橋北上處之路口時，所看到之
          號誌是黃燈，且有先停車下來和其中一位員警講話，因警員要求提出駕照
          供查核，伊自認是黃燈號誌行駛才不理會警員直接將機車騎走，並無違規
          云云。惟按法院受理交通異議案件，乃是對於交通舉發行政處分審查其是
          否違法，本質上屬於行政爭訟過程，與普通法院審理刑事案件之原則不同
          。其舉證責任之原理，非如刑事案件中，應超越任何合理懷疑始可為有罪
          判決者之嚴格程度。其舉證責任之原理，應與民事訴訟相類似，除有特別
          規定外，基本上準用民事訴訟法，由國家機關與人民二造，各自履行其主
          觀之舉證責任，在過程中各自提出證據；若窮盡各種證據方法，待證結果
          仍有不明時，則由客觀之舉證責任危險分配原則，決定國家機關與人民二
          造何人應受敗訴危險。此參酌行政訴訟法第一百三十六條規定準用民事訴
          訟法第二百七十七條自明。查原裁決機關交通部公路總局嘉義區監理所台
          南監理站，裁決異議人甲○○闖紅燈並拒絕停車接受稽查逃逸，乃引據舉
          發單為證。而舉發本件違規事件之屏東縣警察局東港分局林邊分駐所員警
          陳進茂、洪清財，就本件如何查獲並舉發之經過，亦於本院調查時到庭陳
          證無訛，已如前述，並就異議人係騎車沿中山路南向北駛來，在行經該路
          口前其【行向號誌已經轉為紅燈】，異議人仍【遇紅燈未停，直接闖越停
          止線通過該交岔路口】，經員警先予攔停並請其提出行、駕照，惟異議人
          【只有停下來說他是黃燈行駛，然後就直接騎車離開】等本件違規情節均
          供述明確，核與異議人於本院調查時所陳稱：「我當時是騎經高屏沿海公
          路（即林邊鄉○○○路）南向北行駛，行經中山路和林邊大橋北上口處有
          一行車管制號誌，我當時看的是黃燈，我有先停下來其中一位警員和我講
          話，並叫我拿出駕照查核，結果我說我是黃燈號誌行駛就直接將機車騎走
          不理會警員」等語（見本院九十一年六月二十日訊問筆錄）之情節亦相吻
          合，而警員之舉發程序，亦合於違反道路交通管理事件統一裁罰標準及處
          理細則第二十三條第一項第一款、第二項：汽車闖紅燈或平交道，當場不
          能或不宜攔截製單舉發者，得逕行舉發之，逕行舉發，應記明車輛牌照號
          碼、車型等可資辦明之資料，查明汽車所有人姓名或名稱、住址，並以該
          汽車所有人為被通知人製單舉發之規定，況查警員陳進茂、洪清財本身直
          接見聞異議人所駕之重型機車有闖紅燈並拒絕停車接受稽查逃逸之事實經
          過，對事實最為明瞭，又經以行政及刑事責任擔保其真實性，且舉發當時
          所記載違規人所駕車之違規情節又與事實相符等等各項因素，綜合認定其
          陳述為可採信。而異議人既有前述騎車闖紅燈之違規行為，則其雖有將車
          稍事停留，然其當場拒絕接受執勤稽查要求，旋未經同意即騎車離去，致
          執勤員警無從確定其身分而不能當場製單舉發，從而異議人之行為即與拒
          絕停車接受稽查而逃逸之行為無異。至異議人就其指稱舉發員警舉發有誤
          乙節，既未提出確實證據以供調查，且未提供任何相關證據足資證明值勤
          員警確有捏造事實違法取締之情事，從而異議人前開所辯，要係卸責之詞
          ，自無可採。
    （三）本件異議人有於右述時、地，駕駛前開重型機車行經有燈光號誌管制之交
          岔路口闖紅燈，且經交通勤務警察制止時，拒絕停車接受稽查而逃逸之事
          實，既可認定，則移送機關即交通部公路總局嘉義區監理所台南監理站據
          此除引用前開道路交通管理處罰條例第五十三條外，本另應引用同條例第
          六十條第一項之規定，惟移送機關就此部分誤引同條例第六十條第二項第
          一款，舉發違規事實欄並誤載為「不服從交通勤務警察稽查」，於法即有
          未合，應由本院將原處分關於「不服從交通勤務警察稽查」部分撤銷，另
          為裁定如主文第二項所示。另移送機關就其餘部分引用前開道路交通管理
          處罰條例第五十三條、第六十三條第一項第一款規定，裁處異議人一千八
          百元並記違規點數一點，於法並無不當，異議人就其餘部分異議為無理由
          ，應予駁回。
四、據上論斷，應依道路交通案件處理辦法第十九條、第二十條，裁定如主文。
中      華      民      國      九十一      年      九      月    五    日
                                  臺灣臺南地方法院交通法庭
                                      法  官  張  瑛  宗
右正本證明與原本無異
如不服本裁定應於送達後五日內向本院提出抗告狀
                                      書記官  陳  志  德
中      華      民      國      九十一      年      九      月    六    日
